【裁判字號】    97,上易,263
【裁判日期】    970520
【裁判案由】    竊盜
【裁判全文】
臺灣高等法院高雄分院刑事判決         97年度上易字第263號
上  訴  人
即  被  告  甲○○
上列上訴人因竊盜案件，不服臺灣高雄地方法院96年度易字第40
14號中華民國97年2 月5 日第一審判決（檢察官聲請簡易判決處
刑案號：臺灣高雄地方法院檢察署96年度偵字第17335 號），提
起上訴，本院判決如下：
    主  文
原判決撤銷。
甲○○無罪。
    理  由
一、檢察官聲請簡易判決處刑意旨略以：被告甲○○意圖為自己
    不法所有之竊盜犯意，於95年12月底某日，在高雄市○○區
    ○○街與大同路交岔口，持客觀上足以對於人之生命、身體
    及安全構成威脅，可供兇器使用之梅花扳手1 支，以拆卸車
    牌上固定用螺絲之方式，竊取懸掛於乙○○所有引擎號碼為
    5K0000000 號自用小貨車上之「WF-6496 」號車牌2 面，得
    手後，將之懸掛於其所使用，而原車牌（車牌號碼「3495-J
    M 」號）前於93年10月12日遭高雄區監理所以其違規為由而
    逕行註銷之自用小客貨車（引擎號碼7K0000000 號）上。嗣
    於96年6 月12日11時20分許，甲○○駕駛上開懸掛「WF-649
    6 」號車牌之自用小客貨車途經高雄縣鳳山市○○路時，為
    警查獲。認被告係觸犯刑法第321 條第1 項第3 款之竊盜罪
    嫌。
二、公訴人認被告犯刑法第321 條第1 項第3 款之竊盜罪，係以
    被告並不否認以扳手拆卸上開車牌2 面，雖否認竊盜犯行，
    辯稱：「我跟乙○○說好以新臺幣（下同）5,000 元買該車
    ，他讓我全權處理，故拔牌去查資料，結果查到稅金要2 萬
    多元，過20幾天我再打給乙○○，他說車已經賣掉，證件及
    牌照先放我這裡，因我車牌被吊扣才掛那台車的牌」。惟證
    人乙○○證稱：「我不知他拔我的車牌，他只有跟我說要買
    這台車，後來他都沒有動作，我就叫資源回收車來，發現車
    牌不見了，乃到警局備案，當時該車車牌已被註銷，但汽車
    報廢，車牌要繳回去」等語，並有扣押物品目錄表、車籍查
    詢單、失車記錄、高雄縣政府警察局車輛尋獲電腦輸入單、
    贓物認領保管單各1 份、照片6 張等在卷可查等情為論據。
三、按犯罪事實應依證據認定之，無證據不得認定犯罪事實；又
    不能證明被告犯罪者，應諭知無罪之判決；刑事訴訟法第15
    4 條第2 項、第301 條第1 項分別定有明文。又按刑事訴訟
    法上所謂認定犯罪事實之證據，係指足以認定被告確有犯罪
    行為之積極證據而言，如未能發現相當證據或證據不足以證
    明，自不能以推測或擬制之方法，以為裁判基礎，最高法院
    29年上字第3105號及40年台上字第86號分別著有判例可資參
    照。而認定不利於被告之事實，須依積極證據，茍積極證據
    不足為不利被告之認定時，即應為有利於被告之認定，更不
    必有何有利之證據；又認定犯罪事實所憑之證據，雖不以直
    接證據為限，間接證據亦包括在內，然而無論直接證據或間
    接證據，其為訴訟上之證明，須於通常一般之人均不致有所
    懷疑，而得確信其為真實之程度者，始得據為有罪之認定，
    倘其證明尚未達到此一程度，而有合理之懷疑存在而無從使
    事實審法院得有罪之確信時，即應由法院為諭知被告無罪之
    判決，最高法院亦分別著有30年上字第816 號及76年台上字
    第4986號判例可資參照。
四、經查
(一)程序方面：
  (1)證人即告訴人乙○○陳明審判期日不願意到庭，要求於97年
    4 月28日本院準備程序期日訊問，經具結證稱：「被告知道
    我車的位置，有位資源回收的老太太（歐巴桑），告訴我說
    有人要跟我買車，因被告有留手機號碼給這位歐巴桑，我才
    與被告聯絡上。被告出價5,000 元，我說這部車的燃料稅、
    牌照稅罰單等都沒有繳，你要買可能不划算，如果你願意買
    的話，我就賣。我叫被告先去監理站查查看再說。當初我要
    把車子賣給被告，有交付1 顆印章給被告，以利辦理車輛過
    戶手續，但最後雙方買賣沒有成功，之後我要把車子報廢時
    ，才發現我車子的車牌不見了，被告未把印章還給我。」等
    語，應具有證據能力。
  (2)按刑事訴訟法第159 條之4 規定，除前三條之情形外，下列
    文書亦得為證據：「一除顯有不可信之情況外，公務員職務
    上製作之紀錄文書、證明文書。二除顯有不可信之情況外，
    從事業務之人於業務上或通常業務過程所須製作之紀錄文書
    、證明文書。三除前二款之情形外，其他於可信之特別情況
    下所製作之文書。」，本件卷附之扣押物品目錄、贓物認領
    保管單、車籍查詢單、失車紀錄、高雄縣政府警察局車輛尋
    獲電腦輸入單，俱符合上揭文書之要件，經查亦無顯不可信
    之情況，且有其他於可信之特別情況，上開文書應具有證據
    能力。
  (3)傳聞法則乃對於被告以外之人於審判外之言詞或書面陳述，
    亦即針對被告以外之人於審判外以言詞或書面所為之供述證
    據而為規範。被告提出存案之「乙○○」印章一顆，係以物
    品之存在本身做為證明事實之證據；卷附現場蒐證照片，乃
    以科學、機械之方式，對於所拍攝內容所為忠實且正確之記
    錄，上開物品、照片在性質上亦非供述證據，無刑事訴訟法
    第159 條第1 項規定之適用。
(二)實體方面：
  (1)訊據上訴人即被告甲○○否認竊盜犯行，辯以：「係買賣『
    WF-6496 』號車子，我94年10月間在廣東一街64號尚池商行
    裡面洽談以5,000 元向乙○○買的，條件就是我要負擔所有
    的欠稅、違規罰單均由我負責，當時車子停放在高雄市大同
    國小旁的停車格裡，要求我要馬上把車子拖走。沒有書面買
    賣契約，但乙○○把車子過戶的原始印章交給我（提庭存案
    為證）辦理過戶手續，買此汽車要修理後自用。實際上，我
    只卸下車牌，車體我並沒有帶走。我只卸下車牌帶走，後來
    我把車牌懸掛在自己車上使用，被治安機關查到，價金5,00
    0 元未付，亦未過戶，因經查證違規及欠稅至鉅，系爭車體
    後來乙○○說已經賣給資源回收了。」等語。核與證人即告
    訴人乙○○求於97年4 月28日本院準備程序期日訊問，經具
    結證稱：「被告知道我車的位置，有位資源回收的老太太（
    歐巴桑），告訴我說有人要跟我買車，因被告有留手機號碼
    給這位歐巴桑，我才與被告聯絡上。被告出價5,000 元，我
    說這部車的燃料稅、牌照稅、罰單等都沒有繳，你要買可能
    不划算，如果你願意買的話，我就賣。我叫被告先去監理站
    查查看再說。當初我要把車子賣給被告，有交付1 顆印章予
    被告，以利辦理車輛過戶手續，但最後雙方買賣沒有成功，
    之後我要把車子報廢時，才發現我車子的車牌不見了，被告
    也沒有把印章還給我。」等語相符。又核與證人馮靖傢於97
    年5 月13日本院審理時，經交互詰問，結證稱「乙○○與被
    告在我公司（高雄市○○區○○街34號1 樓）商談車輛買賣
    事宜，乙○○有說要把證件交給被告，去辦車子過戶的事宜
    ，還叫他趕快把車子拖走。當天談完後，是否成交我不知道
    。當天乙○○確實有證件交給被告並說要被告全權處理。」
    等語，並有被告提出之「乙○○」印章1 顆存案可資參證。
    按被告之自白，非出於強暴、脅迫、利誘、詐欺、疲勞訊問
    、違法羈押或其他不當方法，且與事實相符者，得為證據，
    刑事訴訟法第156 條第1 項定有明文。亦即被告之自白係出
    於自由意思，且與事實相符者，即有證據能力，被告迭次自
    白，均係出於自由意志，自得採為本件判決之基礎。由上揭
    各證據資料研析，足認被告之所辯各情核與事實相符，應堪
    採信，被告與告訴人乙○○買賣系爭車輛，堪以認定。
  (2)被告甲○○與告訴人乙○○洽談汽車買賣後，告訴人乙○○
    即將印章交付被告甲○○辦理過戶手續，雖被告甲○○尚未
    履行其交付價金之義務，亦未辦理過戶手續，即逕自拆下「
    WF-6496 」號車牌2 面，懸掛在其所使用，而原車牌（車牌
    號碼「3495-JM 」號）於93年10月12日遭高雄區監理所以其
    違規為由而逕行註銷之自用小客貨車（引擎號碼7K0000000
    號）上，核屬處理該買賣標的物，而為違法使用，但其先前
    買賣原因而受領該存放路邊之系爭汽車，並不受影響，不因
    而變易買賣而成竊盜，是故事後所製作即卷附之贓物認領保
    管單、扣押物品目錄表、車籍查詢單、失車紀錄、高雄縣政
    府警察局車輛尋獲電腦輸入單、照片等資料，不能倒果為因
    ，而逕解為竊盜。
  (3)原審不察，為被告科刑之判決，不無違誤，被告上訴為有理
    由，應由本院撤銷改判，按檢察官應善盡實質舉證責任，說
    服法院形成心證，若無法舉證說服法院形成有罪心證，即應
    依無罪推定原則，作有利被告之認定，不能證明被告犯罪，
    自應為被告無罪之諭知。
據上論斷，應依刑事訴訟法第369 條第1 項前段、第364 條、第
301 條第1 項，判決如主文。
本案經檢察官劉玲興到庭執行職務。
中    華    民    國    97    年    5     月    20    日
                  刑事第二庭  審判長法  官  林正雄
                                    法  官  黃壽燕
                                    法  官  陳啟造
以上正本證明與原本無異。
不得上訴。
中    華    民    國    97    年    5     月    20    日
                                    書記官  彭筱瑗


司法院資訊處製作；財團法人民間司法改革基金會備份。
